最高法院刑事判決　　　　　　　　　 111年度台上字第1344號
上　訴　人　林子浤
上列上訴人因加重強盜案件，不服臺灣高等法院臺南分院中華民
國110年11月30日第二審判決（110年度上訴字第871 號，起訴案
號：臺灣嘉義地方檢察署109 年度偵字第3061、3062號），提起
上訴，本院判決如下：
    主  文
上訴駁回。
    理  由
一、按刑事訴訟法第377 條規定：上訴於第三審法院，非以判決
    違背法令為理由，不得為之。是提起第三審上訴，應以原判
    決違背法令為理由，係屬法定要件。如果上訴理由書狀並非
    依據卷內訴訟資料，具體指摘原判決不適用何種法則或如何
    適用不當，或所指摘原判決違法情事，顯與法律規定得為第
    三審上訴理由之違法情形不相適合時，均應認其上訴為違背
    法律上之程式，予以駁回。
二、本件原判決綜合全案證據資料，認定上訴人林子浤有其事實
    欄一之㈠所載與柯宗佑（業經原審判刑確定）、游智杰（業
    由第一審通緝）共同對被害人KIEWAON SURASAK （中文姓名
    ：蘇拉沙）為結夥三人以上攜帶兇器強盜之犯行。因而維持
    第一審關於此部分論處上訴人結夥三人以上攜帶兇器強盜罪
    刑（累犯）之判決，而駁回上訴人在第二審之上訴，已詳敘
    認定犯罪事實所憑證據及認定之理由。
三、刑罰之量定，為事實審法院之職權，倘其量刑合於法律所規
    定之範圍，並無顯然失當或違反公平、比例及罪刑相當原則
    者，自不能任意指為違法而執為適法之第三審上訴理由。原
    判決關於量刑部分，已就上訴人所辯：本案不法所得皆由游
    智杰取走，其未獲任何好處云云，何以均不足採信，已勾稽
    卷內上訴人之供詞，及證人曾祥祐、許維芳之證詞，詳加指
    駁及說明。並以第一審判決以上訴人之責任為基礎，已依刑
    法第57條所列各款事項而為量刑，認其量刑並無不當而予以
    維持，既未逾越法定刑範圍，亦無顯然失當或違反公平、比
    例及罪刑相當原則之情形，自屬裁量權之適法行使，尚難遽
    指為違法。上訴意旨猶執上開辯詞，而據以指摘原判決量刑
    不當，自非適法之第三審上訴理由。
四、關於刑法第47條第1 項累犯加重本刑之規定，依司法院釋字
    第775 號解釋意旨，尚不生違反憲法一行為不二罰原則之問
    題。惟其不分情節，基於累犯者有其特別惡性及對刑罰反應
    力薄弱等立法理由，一律加重最低本刑，於不符合刑法第59
    條所定要件之情形下，致生行為人所受之刑罰超過其所應負
    擔罪責之個案，其人身自由因此遭受過苛之侵害部分，對人
    民受憲法第8 條保障之人身自由所為限制，不符憲法罪刑相
    當原則，且牴觸憲法第23條比例原則。於此範圍內，在有關
    機關依該解釋意旨修正刑法第47條前，為避免發生上述罪刑
    不相當之情形，法院就該個案應依該解釋意旨，裁量是否加
    重最低本刑。是細繹前開解釋意旨，並非宣告刑法累犯規定
    全部違憲，祗在法院認為依個案情節應量處最低法定刑，又
    無法適用刑法第59條酌量減輕其刑，致生罪刑不相當時，始
    得依該解釋意旨裁量不予加重。故而倘事實審法院已就個案
    犯罪情節，具體審酌行為人一切情狀及所應負擔之罪責，經
    裁量結果認依刑法第47條第1 項規定加重其最低本刑，而無
    過苛或罪刑不相當之情形者，即與上開解釋意旨無違。原判
    決就上訴人所犯結夥三人以上攜帶兇器強盜罪，已依刑法第
    59條規定減輕其刑，且所量處之有期徒刑輕於該罪法定本刑
    7 年以上有期徒刑，復已具體敘明第一審判決如何以上訴人
    之責任為基礎，依刑法第57條規定而為量刑，尚無顯然輕重
    失當而有違比例及罪刑相當原則之情形，自難指原判決依刑
    法第47條第1 項累犯規定加重其最低本刑，有不符上開解釋
    意旨之違誤。上訴意旨謂原判決依刑法第47條第1 項規定加
    重其刑，與司法院釋字第775 號解釋意旨不符云云，而據以
    指摘原判決不當，依上揭說明，亦非合法之第三審上訴理由
    。
五、其餘上訴意旨均非依據卷內訴訟資料，具體指摘原判決不適
    用何種法則或如何適用不當，徒就原判決已明確論斷說明之
    事項，暨不影響於判決結果之枝節問題，漫事爭論，顯與法
    律規定得為第三審上訴理由之違法情形不相適合。揆之首揭
    說明，本件上訴為違背法律上之程式，應予以駁回。
據上論結，應依刑事訴訟法第395條前段，判決如主文。
中    華    民    國   111    年    3     月    10    日
                  刑事第三庭審判長法  官  徐  昌  錦  
                                  法  官  林  恆  吉  
                                  法  官  周  政  達  
                                  法  官  江  翠  萍  
                                  法  官  林  海  祥  
本件正本證明與原本無異
                                  書記官
中    華    民    國   111    年    3     月    15    日